臺灣彰化地方法院民事裁定
                                     111年度司繼字第14號
聲  請  人  鄭莫雪娥
關  係  人  財政部國有財產署中區分署 

法定代理人  趙子賢  
上列聲請人聲請選任遺產管理人事件，本院裁定如下：
    主  文
選任財政部國有財產署中區分署為被繼承人莫正心（男，民國00
年0月00日出生，生前最後住所彰化縣○○鄉○○村○○○巷0號，於民
國58年12月6日死亡）之遺產管理人。
准對被繼承人莫正心之繼承人為承認繼承之公示催告。
被繼承人莫正心之大陸地區以外之繼承人，應於本公示催告公告
於司法院網站之翌日起，一年內承認繼承。上述期限屆滿，無繼
承人承認繼承時，被繼承人莫正心之遺產於清償債權，並交付遺
贈物後，如有賸餘，即歸屬國庫。
聲請程序費用新臺幣壹仟元由被繼承人莫正心之遺產負擔。
    理  由
一、本件聲請意旨略以：被繼承人莫正心已死亡，聲請人為其無
    繼承權之親屬，因被繼承人莫正心留有遺產尚待管理，為此
    聲請對被繼承人莫正心選任遺產管理人等語。
二、按先順序繼承人均拋棄其繼承權時，由次順序之繼承人繼承
    。其次順序繼承人有無不明或第四順序之繼承人均拋棄其繼
    承權者，準用關於無人承認繼承之規定，民法第1176條第6
    項定有明文。次按繼承開始時，繼承人之有無不明者，由親
    屬會議於1個月內選定遺產管理人，並將繼承開始及選定遺
    產管理人之事由，向法院報明；親屬會議依前條規定為報明
    後，法院應依公示催告程序，定6個月以上之期限，公告繼
    承人，命其於期限內承認繼承；無親屬會議或親屬會議未於
    前條所定期限內選定遺產管理人者，利害關係人或檢察官，
    得聲請法院選任遺產管理人，並由法院依前項規定為公示催
    告，此為民法第1177條、第1178條所明定。
三、經查，聲請人主張之前揭事實，業據提出繼承系統表、土地
    登記簿謄本、除戶謄本及戶籍資料等件為佐。又經彰化○○○○
    ○○○○函覆關於被繼承人莫正心之全戶戶籍資料及各順位繼承
    人之戶籍資料結果，其無第一順位繼承人，其餘各順位繼承
    人於繼承開始時均已死亡，此有111年1月14日及同年8月23
    日彰北戶字第1110000141號函（附於本院111年度司繼字第1
    3號卷）及第0000000000號函在卷可參，經核無訛；又查被
    繼承人莫正心尚遺有未辦繼承登記之土地（坐落溪州鄉過溪
    子段），須賴遺產管理人管理該事務，從而，聲請人以利害
    關係人身份聲請為被繼承人莫正心選任遺產管理人，依法應
    屬有據，本件自有選任遺產管理人之必要。次查，被繼承人
    之遺產，迄無人繼承，如經相當期間，仍無人繼承，依法歸
    屬於國家所有，且國家設置國有財產署，負責全國國土或財
    產之管理之事務，乃不僅是權利，亦是義務，復依土地登記
    謄本其他登記事項所載，被繼承人莫正心所遺之未辦繼承登
    記之土地，業經彰化縣政府於102年9月17日函移請財政部國
    有財產署公開標售，從而本院認為指定財政部國有財產署中
    區分署為被繼承人莫正心之遺產管理人應為適當，爰裁定如
    主文所示。
四、另依民法1179、1180條、第1132條及家事事件法第140條規
    定，遺產管理人有下列職務及義務：一、編製遺產清冊。二
    、為保存遺產必要之處置。三、聲請法院依公示催告程序，
    限定一年以上之期間，公告被繼承人之債權人及受遺贈人，
    命其於該期間內報明債權及為願受遺贈與否之聲明，被繼承
    人之債權人及受遺贈人為管理人所已知者，應分別通知之。
    四、清償債權或交付遺贈物。五、有繼承人承認繼承或遺產
    歸屬國庫時，為遺產之移交。前項第一款所定之遺產清冊，
    管理人應於就職後三個月內編製之；第四款所定債權之清償
    ，應先於遺贈物之交付，為清償債權或交付遺贈物之必要，
    管理人經親屬會議之同意，得變賣遺產。遺產管理人，因親
    屬會議，被繼承人之債權人或受遺贈人之請求，應報告或說
    明遺產之狀況。依法應經親屬會議處理之事項，而有民法第
    1132條所列情形之一者，得由有召集權人或利害關係人聲請
    法院處理之。法院選任之遺產管理人於職務執行完畢後，應
    向法院陳報處理遺產之狀況並提出有關文件，附此敘明。
五、依家事事件法第127條第4項規定，裁定如主文。
六、如對本裁定抗告，須於裁定送達後10日之不變期間內，向本
    院提出抗告狀，並繳納抗告費新臺幣1,000元。
中華民國111年10月11日
                  家事法庭  司法事務官 陳怡君